臺灣士林地方法院刑事判決　　　　　　　　　　　　　九十一年度訴字第一四一號
　　公　訴　人　臺灣士林地方法院檢察署檢察官
　　被　　　告　丁○○
　　指定辯護人　本院公設辯護人姜惠如
右列被告因傷害致死案件，經檢察官提起公訴（九十一年度偵字第一一○四號），本
院判決如左：
    主  文
丁○○傷害人之身體，因而致人於死，處有期徒刑玖年。
    事  實
一、丁○○於民國九十一年一月十六日上午十一時許，在台北市○○區○○街一二七
    號檳榔攤遇見友人林慶益與朋友飲酒，故一同飲酒至同日下午一時許，二人又相
    約至台北市○○區○○街一六二號四樓丁○○住處客廳繼續飲酒，其間林慶益因
    平日生活不盡如意而抱怨連連，至同日下午四時左右，林慶益在房內浴室突然酒
    氣發作大喊：「我不要，我要死」，丁○○聞聲乃至房間門口對林慶益表示：「
    你神經病，要死我床邊有一把刀你拿去用」，林慶益遂至床邊以右手拿起飾樣刀
    揮舞，並作勢往左手砍去，丁○○上前阻止，卻為林慶益推開，丁○○於酒意中
    返回客廳繼續飲酒，隨後林慶益自房內出來，在客廳雙手亂揮，丁○○因擔心其
    打到神明桌，乃上前制止，林慶益竟抓住丁○○右手臂，並出手捶打丁○○胸部
    二、三下，丁○○因而暴怒，遂將林慶益推倒在客廳椅上，基於傷害犯意，以右
    手之拳頭背面，猛力朝其前胸及上腹部毆擊十數下，直至林慶益口吐鮮血始行停
    手，丁○○對林慶益因而致死應有預見之可能，林慶益則推開丁○○，往房間內
    爬去。嗣丁○○因身上染有血跡，欲至陽台拿取衣服更換時，發現林慶益全身是
    血倒臥於浴室房間門口，丁○○乃為林慶益更換身上衣物，並以拖把將屋內血跡
    稍做清理，隨後於同日下午六時四十七分四十三秒打電話一一九通知救護車前來
    ，台北市政府消防局福安分隊派救護車於同日下午六時五十二分到場，將林慶益
    送至財團法人新光吳火獅紀念醫院急救，惟林慶益仍因出血性休克不治死亡。
二、案經林慶益之母甲○○○訴由台北市政府警察局士林分局報請臺灣士林地方法院
    檢察署檢察官偵查起訴。
    理  由
一、訊據被告丁○○於審理中雖承認有毆打被害人林慶益，然就細節部分則推稱不記
    得，惟右揭事實業據被告於警訊、偵訊中坦承不諱，且查：(一)被害人林慶益因上
    腹部中央遭重擊，造成肝門及胰體裂傷而腹腔出血一○○○西西，前胸壁骨折性
    出血，於九十一年一月十六日晚上七時三十分許因出血性休克不治死亡等情，經
    臺灣士林地方檢察署檢察官會同法醫師勘驗屬實，且據法務部法醫研究所解剖鑑
    定無訛，有履勘筆錄、驗斷書、相驗屍體證明書、法務部法醫研究所九十一年三
    月一日法醫理字第○九一○○○○五○二號函及所附（九一）法醫所醫鑑字第○
    ○八二號鑑定書各一份附卷可稽，並有證人即法醫研究所醫師饒宇東於偵訊中陳
    述在卷。(二)被告於九十一年一月十六日下午六時四十七分四十三秒以家中電話0
    0000000號打一一九通知救護車，並將被害人送醫急救之過程，及被害人
    送醫時之狀況，有中華電信股份有限公司台灣北區電信分公司士林營運處九十一
    年五月三日士營字第九一Ｃ○七○○三一○號函、財團法人新光吳火獅紀念醫院
    九十一年四月十九日（九十一）新醫醫字第三七九號函所附病歷資料、台北市政
    府消防局救護記錄表乙份可稽，並有證人即消防局人員丙○○於警偵訊及本院調
    查中證述、證人即消防局人員何振先在偵訊中陳述在卷可稽。又被告所供被害人
    有出手抓伊及出手打伊之事實，及被告供稱以右手拳頭背面毆擊被害人之事實，
    亦經台灣士林地方法院檢察署檢察官於九十一年一月十八日偵訊時勘驗被告胸口
    有腫塊，右手上、下臂均有手指掐痕，右手手背瘀青等傷痕，有偵訊筆錄及照片
    在卷可稽。又台北市○○區○○街一六二號四樓現場情形、現場拖把上有被害人
    之血跡反應、被害人多處受傷流血及在客廳北側吐血在椅背上等事實，有台北市
    政府警察局九十一年二月二十七日北市警鑑字第○九一三二五三七七○○號函所
    附命案現場勘查報告及現場照片在卷，並有相關證物及飾樣刀乙把扣案。又被害
    人所受刀傷，分布於左食指、左下腿前側及額頭部分，按被害人係習慣使用右手
    之人，業據證人甲○○○證述在卷，被告供稱被害人係右手持刀自傷，伊並未持
    刀砍傷被害人等語，查該等刀傷位置與被告之供述並無明顯矛盾之處，刀把處亦
    未驗出有被告之指紋，尚難遽認係被告持刀砍傷被害人。此外，並有證人葉趙輝
    、乙○○到庭證述在卷可稽。(三)被告與被害人係朋友關係，並無深仇大恨，其在
    毆傷被害人後，亦打電話一一九通知救護車將被害人送醫急救，足認被告主觀上
    並無殺害被害人或將被害人打成重傷之意思，應僅出於普通傷害之犯意。惟被告
    雖基於普通傷害之犯意毆打被害人，然查胸腹部為人體重要器官聚集之處，重擊
    該部位，可能導致人體重要器官受損而危及生命，此為眾所週知之事實，亦應為
    被告在客觀上所得預見，其以徒手猛擊被害人之胸腹部，終致被害人因出血性休
    克死亡，被告之傷害行為與被害人之死亡間具有相當因果關係，應甚明確。(四)辯
    護人雖以案發當天被告與被害人一同飲酒，於同日案發六小時後之呼氣酒精濃度
    測試仍高達每公升○‧九一毫克，顯見被告於案發當時有重度酒精中毒之情形，
    精神狀況異於常人，應已達精神耗弱之程度等語，然查：1.按刑法上之心神喪失
    或精神耗弱，應依行為時精神障礙之程度而定，如行為時之精神，對於外界事務
    全然缺乏知覺理會及判斷作用，而無自由決定意思之能力者，為心神喪失，如此
    項能力並非完全喪失，僅較普通人之平均程度顯然減退者，則為精神耗弱，此經
    最高法院著有二十六年度渝上二三七號判例意旨可資依循，故是否達刑法上之心
    神喪失或精神耗弱，應以行為時之精神狀態判斷之。又酒精對人意識之影響，因
    個人體質及酒精承受度有異，難以等量齊觀，自不得單以測試呼氣酒精濃度來判
    斷是否已屬精神耗弱或心神喪失，仍應以行為時實際上之精神狀態判斷之。2.被
    告經本院送行政院國軍退除役官兵輔導委員會台北榮民總醫院（以下簡稱台北榮
    民總醫院）鑑定其精神狀態，該院鑑定結果認為被告性格衝動性強，為酒精依賴
    患者，且有酒精性精神病病史，事發當天於意識清醒且有判斷能力時去喝酒，飲
    用未知量之酒精後，造成去抑制作用，引起酒精性精神病相關之關係意念加劇，
    而出現衝動性毆打他人致死之行為，有該院九年七月十一日北總精字第九一二六
    四九二號函在卷可稽，並未認為被告在事發之時已有心神喪失或精神耗弱之狀態
    。3.又查被告於當日事發前雖有飲酒，經測試呼氣酒精濃度固為每公升○‧九一
    毫克，有酒精濃度測試列印單一紙在卷可參，然查被告打傷被害人後，尚知更換
    自己及被害人身上染有血跡之衣服，再用拖把清理客廳之血跡，並打一一九將被
    害人送醫急救，並無神智恍惚、不知人事之情形。且查，證人丙○○到現場後，
    被告說係被害人之朋友，被害人喝醉酒，被害人身上的傷是自己打的，被告對答
    之神情算是正常，講話很自然，能了解問話內容，問的話都有回答，但會多說一
    些自己的事，講話神情輕鬆，看不出有緊張的樣子等情，業據證人丙○○於本院
    結證在卷。綜上等情，足見被告犯罪當時對外界存在、發生之各項事務尚能確切
    暸解、掌握，並據其認識擇定自然適當之回應模式，縱其於行為前有飲酒，其吸
    收之酒精成份對其認識力、價值判斷力、行為抉擇力，並未有重大妨礙，自難認
    其行為當時係處於精神耗弱之程度，遑論不辨人事之心神喪失狀態。至於辯護人
    聲請再向台北榮民總醫院詢問被告犯案時之精神狀態乙節，因被告之精神狀態依
    前揭具體證據已足認定，應無再向台北榮民總醫院詢問之必要，附此敘明。是本
    件事證已臻明確，被告犯行堪以認定，應依法論科。
二、查被告基於普通傷害之犯意，以徒手毆打之方式傷害被害人，接續重擊被害人胸
    部十數下，於客觀上應有預見被害人發生死亡結果之可能性，而被害人受傷後，
    終因出血休克死亡，核被告所為，係犯刑法第二百七十七條第二項前段之傷害人
    之身體因而致人於死罪。茲審酌被告之品行、智識程度、犯罪時所受之刺激、其
    目的、手段、毆擊被害人之力道、所生之損害，及犯罪後於警偵訊中坦承犯行等
    一切情狀，量處如主文所示之刑。
三、扣案之飾樣刀一把，並無證據足認係被告供犯罪所用之物，無從對之宣告沒收，
    併此敘明。
據上論斷，應依刑事訴訟法第二百九十九條第一項前段，刑法第二百七十七條第二項
前段，判決如主文。
本案經檢察官蘇佩鈺到庭執行職務。
中      華      民      國      九十一      年    七    月    二十六    日
                                  臺灣士林地方法院刑事第一庭
                                      法  官  高  愈  杰
右正本證明與原本無異。
如不服本判決，應於判決送達後十日內，向本院提出上訴狀。
                                      書記官  蘇  彥  宇
中      華      民      國      九十一      年    七    月    二十九    日
附錄本案論罪科刑法條全文：
刑法第二百七十七條第二項：
  犯前項之罪，因而致人於死者，處無期徒或七年以上有期徒刑，致重傷者，處三年
  以上、十年以下有期徒刑。
